臺灣臺南地方法院民事判決　　　　　　　 95年度訴字第409號
原　　　告　己○○
　　　　　　丁○○
共　　　同
訴訟代理人　周武旺律師
被　　　告　戊○○○
訴訟代理人　洪文佐律師
上列當事人間請求損害賠償事件，經本院於民國96年 9月28日言
詞辯論終結，判決如下：
    主　文
被告應給付原告己○○新臺幣壹拾玖萬柒仟貳佰元，給付原告丁○○新臺幣參拾捌萬玖仟陸佰陸拾貳元，及均自民國九十四年十
二月九日起至清償日止，按週年利率百分之五計算之利息。
原告其餘之訴駁回。
訴訟費用由被告負擔新臺幣壹仟柒佰元，餘新臺幣貳仟捌佰元由
原告負擔。
本判決第一項於原告以新臺幣壹拾玖萬伍仟元供擔保後，得假執
行。但被告以新臺幣伍拾捌萬陸仟捌佰陸拾貳元為原告預供擔保
，得免為假執行。
原告其餘假執行之聲請駁回。
    事實及理由
一、按訴狀送達後，原告不得將原訴變更或追加他訴，但擴張或
    減縮應受判決事項之聲明者，不在此限，民事訴訟法第 255
    條第1項但書第3款定有明文。本件原告起訴時原請求被告應
    給付原告己○○新臺幣（下同）894,080 元，給付原告丁○○ 859,237元及均自民國94年2月9日起至清償日止，按週年
    利率5％計算之利息。嗣於95年5月22日，原告具狀將訴之聲
    明變更為被告應給付原告己○○ 914,200元，給付原告丁○○ 830,387元及均自起訴狀繕本送達翌日起至清償日止，按
    週年利率 5％計算之利息（見本院卷第91頁）。查原告上開
    聲明之變更，就原告己○○部分，核屬擴張應受判決事項之
    聲明，就原告丁○○部分，則屬減縮應受判決事項之聲明，
    與上開規定均無不合，應予准許，合先敘明。
二、原告起訴主張：
  (一)被告於94年2月8日下午3時15分許，駕駛車牌號碼S4-1436號
    自小客車，沿臺南縣下營鄉○○街由南往北方向行駛，途經
    下營鄉○○街92號欲左轉時，本應注意汽車在雙向二車道行
    駛時，在劃有分向限制線之路段，不得駛入來車車道，而依
    當時情形，又無不能注意之情事，竟疏未注意，貿然左轉，
    適有原告己○○騎乘車號 OAS-576號重機車搭載原告丁○○
    同向行駛於該路段，被告閃避不及，與原告所騎乘之上開重
    型機車發生碰撞，致原告己○○、丁○○二人人車倒地，原
    告己○○受有右足外踝骨骨折之傷害，而原告丁○○則受有
    胸壁挫傷併左側乳房血腫及右脛腓骨骨折等傷害，被告因上
    開過失傷害犯行，業經鈞院以94年度交簡字第2186號判決判
    處有期徒刑三月，並經鈞院以95年度交簡上字第14號判決駁
    回被告之上訴而告確定。
  (二)原告二人因本件車禍受傷，受有下列損害：
    1.原告己○○部分：
      (1)交通費用：原告己○○為返回醫院診療、復健，僱請司
        機甲○○自臺南縣下營鄉載送至奇美醫院柳營分院，支
        出交通費用2,200元。
      (2)看護費用：原告己○○因外踝骨骨折，行動不便，自94
        年2月8日起至94年 4月20日止，僱請乙○○看護，每日
        費用2,000元，計71日，共支出142,000元。
      (3)喪失勞動能力部分：原告己○○發生事故後無法工作，
        而原告原本任職錦帝實業有限公司，每月薪資45,000元
        ，原告因此事故，不良於行，停止工作 6個月，是勞動
        能力損失合計為270,000元。
      (4)慰撫金部分：原告己○○無端受此侵害，且因受傷長期
        請假，致遭公司解雇，精神遭受重大打擊，為此請求精
        神慰撫金500,000元。
      (5)以上金額合計為914,200元。
    2.原告丁○○部分：
      (1)交通費用：原告丁○○因此事故受有胸壁挫傷併左側乳
        房血腫、右腓骨骨折等傷害，因回診及復健之必要，僱
        請司機曾聰揚往返醫院治療，支出交通費用9,450元。
      (2)醫療費用：原告丁○○為治療本件車禍所受傷勢，支出
        醫療費用合計22,377元。
      (3)看護費用：原告丁○○自94年2月8日起至94年 4月26日
        止，治療期間雇用沈美鳳看護，每日費用 2,000元，總
        計支出156,000元。
      (4)喪失勞動能力部分：原告無端發生此項事故，停止工作
        9 個月，以最低工資15,840元計算，原告丁○○共損失
        142,560元。
      (5)慰撫金部分：原告丁○○無端受此傷害，所受身體及心
        理上痛苦實為重大，為此請求精神慰撫金500,000元。
      (6)以上金額合計為830,387元
    3.綜上所述，爰本於民法第184條第1項前段、193條第1項、
      第195條第1項前段之侵權行為損害賠償之法律關係，請求
      被告賠償原告己○○914,200元，賠償原告丁○○830,387
      元，及均自起訴狀繕本送達翌日即94年12月 9日起至清償
      日止，按週年利率5％計算之利息。
  (三)對於被告抗辯所為之陳述：
    1.被告所駕駛之自小客車於94年2月8日下午 3時15分許，違
      規停放在肇事地點劃有雙黃線慢車道旁，原告己○○騎乘
      前開重型機車後載原告丁○○駛至肇事地點時，被告啟動
      其自小客車欲駛入車道，並違規橫越雙黃線而未注意左右
      來車，復未打方向燈，以致撞及原告丁○○之腿部，原告
      二人所騎乘之機車因而倒地，是本件車禍之發生過程並非
      被告所抗辯之同向行駛。且本件車禍原告己○○無肇事因
      素，此業經臺灣省臺南區車輛行車事故鑑定委員會臺南區
      940587號鑑定意見書鑑定屬實，而臺灣臺南地方法院檢察
      署檢察官94年度偵字第 11218號起訴書及鈞院刑事判決均
      同此認定，是原告己○○並無民法第 217條所定之與有過
      失行為。
    2.本件車禍之發生原因已如前述，是與原告己○○有無保持
      安全距離無關，而原告己○○於車禍發生當時靠右行駛且
      未超速，並未違規，且被告承認於反應時間內無法反應而
      造成雙方擦撞，故肇事原因確如鑑定書所載，被告應負完
      全肇事責任。
    3.依現場勘驗結果，被告駕車橫越馬路之處所有明顯之雙黃
      實線，被告竟超越上開雙黃實線左轉進入對向空地，已違
      反交通規則，況當地路況清晰，毫無障礙物阻礙視線，而
      汽車駕駛人轉彎時應轉頭審視車旁死角有無其他車輛或行
      人，被告辯稱原告機車在對向車道超越其汽車，雖屬推諉
      不實之詞，然即便如此，被告如轉頭探視，當可發線原告
      而及時迴避或停止前進，竟不為之，亦不能以原告在其視
      線死角無法注意為由，解免其過失責任。
    4.原告己○○、丁○○二人為夫妻，因本件車禍雙雙受傷，
      無法互相照顧，因此請求看護費用顯屬必要。
    5.原告己○○因被告之過失行為受有外踝骨骨折，於治療期
      間不能工作，致遭錦帝實業有限公司解雇，原告己○○因
      受傷以致失業，精神所受痛苦甚大。
    6.原告己○○並無過失，則原告丁○○所受損害應由被告負
      全部賠償責任，且被告提出之高雄地方法院檢察署94年度
      偵字第6393號不起訴處分書之事實與本件車禍事實完全不
      同，不得為有利於被告之證據等語。
  (四)並聲明：求為判決被告應給付原告己○○ 914,200元，給付
    原告丁○○ 830,387元，及均自起訴狀繕本送達翌日即94年
    12月9日起至清償日止，按週年利率5％計算之利息，並願供
    擔保以代釋明，請求宣告假執行。
三、被告則以：
    (一)本件被告於事故發生當日係沿臺南縣下營鄉○○街由南往
      北行駛欲前往丙○○住處，於事故發生時處於行進途中，
      並無原告所指「違規停放」或「正欲啟動」之情形。
    (二)被告駕駛之自小客車雖一時不查，於尚未至可左轉之路段
      ，即提前於雙黃線處左轉，惟被告之疏失行為與原告二人
      受傷並無直接因果關係，原告己○○應就本件車禍之發生
      負完全或絕大部分之責任。本件原告己○○騎乘機車有下
      列之過失：
      1.行車未與被告所駕駛之車輛保持安全距離，違反道路交
        通管理處罰條例第58條之規定。
      2.未靠右行駛，違反道路交通安全規則第124條第2項、道
        路交通管理處罰條例第73條第1項之規定。
      3.強行自被告左側「視線上之死角」不容超車之處，先行
        違法超越雙黃線至對向車道，進而超越被告所駕駛之自
        小客車，違反道路交通安全規則第126條第 2項、第124
        條第3項及道路交通管理處罰條例第74條之規定。
      4.未注意車前狀況，違反道路交通安全規則第 124條之規
        定。
      5.違規超車駛入被告視線死角以致被告於反應時間內無法
        反應而造成雙方擦撞。
    (三)本件「臺灣省臺南區車輛行車事故鑑定委員會鑑定意見書
      」及「臺灣省車輛行車事故覆議鑑定委員會鑑定意見函」
      ，均漠視現場圖及原告己○○騎乘機車之諸多違法違規行
      為，與事實不符，參酌最高法院79年台上字第 540號、92
      年台上字第 396號判例意旨，自不得採為本件論斷被告過
      失責任之唯一依據。
    (四)依據最高法院74年度台上字第1170號判例意旨，本件乘坐
      於機車後座之原告丁○○係以原告己○○為其使用人，則
      原告己○○上述違反道路交通安全規則、道路交通管理處
      罰條例相關規定之過失行為，原告丁○○對於原告己○○
      之上開過失行為自應同負責任。
    (五)本件原告己○○就系爭車禍之發生應負完全或絕大部分之
      責任，且原告丁○○既以原告己○○為使用人，亦屬與有
      過失，倘鈞院認被告確有輕微之過失責任，亦應依民法第
      217條之規定，予以減輕或免除被告之賠償責任。
    (六)被告對原告己○○請求之交通費用 2,200元不爭執，但對
      於原告丁○○所支出之交通費用 9,450元，則同意以半數
      即4,725元計算。
    (七)原告己○○、丁○○二人主張之看護費用，並無必要，被
      告否認之；而原告己○○主張因失業失去工作請求精神慰
      撫金，與本件車禍事故亦無因果關係。再者，原告己○○
      因本件車禍事故而減損勞動能力之程度為何，未經醫院鑑
      定，故原告己○○請求六個月之勞動能力損失應由被告負
      擔，顯不合理等語，資為抗辯。
    (八)並聲明：求為判決駁回原告之訴，如受不利判決，願供擔
      保請准宣告免為假執行。
四、本件兩造不爭執之事實如下：
  (一)被告於94年2月8日下午3時15分許，駕駛車牌號碼S4-1436號
    自小客車沿臺南縣下營鄉○○街由南往北方向行駛，途經友
    愛街92號前，與原告己○○所騎乘，後載原告丁○○，沿同
    街同向行駛之車牌號碼 OAS-576號重機車發生碰撞，當時係
    車牌號碼S4-1436號自小客車之左前車頭與車牌號碼OAS-576
    重機車之右側車身發生碰撞。
  (二)原告己○○因此車禍，受有右足外踝骨折之傷害，另原告丁○○亦因此受有胸壁挫傷併左側乳房血腫、右脛腓骨骨折之
    傷害。
  (三)上開事實，業據原告提出奇美醫院柳營分院診斷證明書 3紙
    為證（見本院94年度交簡附民字第 119號卷第4至6頁），並
    經本院依職權調閱95年度交簡上字第14號刑事案件全卷查明
    屬實，復為兩造所不爭執。本院綜合上開證據調查結果，應
    堪信此部分兩造不爭執之事實為真正。
五、惟原告二人主張被告就上述車禍之發生，應負全部之過失責
    任，請求被告賠償其二人所受之損害，則為被告所爭執否認
    ，並以前揭情詞置辯，是本件所應審究者，厥為：被告就本
    件車禍之發生有無過失？原告己○○就本件車禍之發生，是
    否與有過失？又本件原告二人所得請求賠償之金額為何？經
    查：
  (一)本件被告於94年2月8日下午3時15分許，駕駛車牌號碼S4-14
    36號自小客車沿臺南縣下營鄉○○街由南往北方向行駛，途
    經友愛街92號前，本應注意汽車行駛時，駕駛人應注意車前
    狀況及兩車併行的間隔，並隨時採取必要之安全措施，且汽
    車在雙向二車道行駛時，在劃有分向限制線之道路，不得駛
    入來車車道內，而依當時天候晴朗，路況良好、無缺陷或障
    礙物，視距良好，並無不能注意之情形，竟疏未注意其同向
    左側前方有原告己○○騎乘車牌號碼 OAS-576號重型機車搭
    載其配偶即原告丁○○，而貿然左轉，欲至友愛街92號對面
    空地停放，以致其所駕駛之自用小客車左側車頭撞及原告二
    人所騎乘之前開重機車右側車身，原告二人人車倒地，原告
    己○○因此受有右足外踝骨折之傷害，而原告丁○○則受有
    胸壁挫傷併左側乳房血腫、右脛腓骨折之傷害，被告並因上
    開過失傷害犯行，經本院刑事庭以94年度交簡字第2186號判
    決判處有期徒刑三月，得易科罰金；嗣被告不服提起上訴，
    亦經本院以95年度交簡上字第14號判決駁回上訴而確定等情
    ，業據本院依職權調閱95年度交簡上字第14號刑事案件全卷
    查明屬實，有道路交通事故現場圖、道路交通事故調查報告
    表（一）、（二）各1紙、現場照片9幀附於上開刑事案卷可
    資查考（見本院調閱之上開刑事案件警卷第1至3、29至33頁
    ）。
  (二)原告雖主張：本件車禍係因被告駕駛前開自小客車突然由友
    愛街92號旁起駛云云，然本院依被告之聲請前往現場勘驗，
    並命被告駕駛上開自小客車模擬結果，被告所駕駛之自小客
    車自友愛街路旁起駛逕行轉入對向路旁空地，與其自友愛街
    由南向北行駛至肇事地點而後左轉之情況，兩者於該自小客
    車前輪偏轉之角度並無重大差異，有本院96年 5月18日勘驗
    筆錄、員警繪製之現場圖、現場照片在卷可憑（見本院卷第
    200至231頁），且原告復未能舉證證明被告確係駕車自友愛
    街路旁突然起駛以致撞及原告己○○所騎乘之機車，其主張
    被告突然駕車自路旁起駛云云，尚難採信。
  (三)至被告辯稱：原告己○○於本件車禍發生當時，有違反道路
    交通管理處罰條例第58條、第73條第 1項、第74條，道路交
    通安全規則第 124條第2項、第3項、第126條第2項等違規駕
    駛行為，故本件車禍應由原告己○○負全部或絕大部分之過
    失責任云云。經查：
    1.按道路交通管理處罰條例與道路交通規則所稱之「慢車」
      ，係指人力或獸力行駛之車輛，前者如腳踏車（含電動輔
      助自行車）、三輪貨車、手拉貨車、板車等；後者諸如牛
      車、馬車等，至於本件原告所騎乘之重機車，則屬「汽車
      」之一種，並非上開法規所指之「慢車」，此觀本件車禍
      發生時適用之道路交通安全規則第2條、第6條之規定自明
      。查本件被告辯稱原告己○○騎乘機車有違反道路交通管
      理處罰條例第73條第 1項、第74條及道路交通安全規則第
      124 條第2項、第3項、126條第2項等規定之過失云云，然
      被告所指上開道路交通管理處罰條例、道路交通安全規則
      所定之注意義務，均係適用於「慢車」即人力或獸力行駛
      之車輛，與「汽車」無關，是不能以上開與汽車或機車無
      關之規定，逕行論斷原告己○○騎乘機車有無過失，是被
      告上開抗辯，顯有誤會。
    2.又被告辯稱原告騎乘機車，有未注意車前狀況、未保持安
      全距離、未靠右行駛、強行自被告所駕駛之上開自小客車
      左側違法超越雙黃線至對向車道等違規行為云云。然：
      (1)本件車禍發生後，原告己○○所騎乘之機車偏向左前側
        傾倒於現場即臺南縣下營鄉○○街南下車道，並在上開
        路段南下車道內留下 4公尺長之刮地痕，該刮地痕起自
        友愛街路面雙黃線西側 0.5公尺處，已在被告所駕駛之
        自小客車車頭下方接近右側前車輪部位，此有前引卷附
        現場圖在卷可稽；而本件車禍發生前，被告所駕駛之自
        小客車正欲左轉駛入友愛街西側空地停放，為被告所自
        認（見本院96年5月18日勘驗筆錄，本院卷第202頁），
        另原告二人所乘機車，則係沿友愛街由南往北行駛，且
        本件兩造車輛之碰撞部位，乃被告所駕駛之自小客車左
        前車頭撞及原告己○○所騎機車右側車身，亦為兩造所
        不爭執，並有前引卷附現場照片附卷可佐。
      (2)綜合上開證據所示現場情狀以觀，本件車禍發生當時，
        原告二人所騎乘之重機車原係南北向直行，而被告所駕
        駛之自小客車則係左轉往西行駛，是兩造車輛發生碰撞
        後，依物理法則，原告二人所乘機車於行進過程中右側
        遭受撞擊，必然偏左前方倒地滑行，以致產生如現場圖
        所示由西南斜向東北方向之刮地痕。而機車正常行駛時
        ，僅輪胎接觸地面，自無產生刮地痕之可能。準此，本
        件現場圖所示刮地痕，應係原告二人所乘機車遭受碰撞
        左倒後始產生，是本件車禍之撞擊點應在刮地痕起點之
        東南側。參以原告二人於本件車禍發生前，係騎乘機車
        沿友愛街由南往北行駛，衡情應無任意跨越雙黃線而駛
        入對向車道之理。又本件原告二人所乘機車倒地所造成
        之刮地痕距離路面中央之雙黃線西側僅 0.5公尺，而依
        現場圖所示，原告二人所乘機車倒地所遺留之刮地痕已
        有部分沒入被告所駕駛之自小客車車頭下方，顯見被告
        所駕駛之自小客車於撞及原告二人所乘機車後，仍持續
        往前滑行，且被告所駕駛之自小客車，其質量遠較原告
        二人所乘機車為大，則兩造所乘車輛發生碰撞後，原告
        二人所乘機車因質量較小，乃於倒地後向左前方（即西
        北方向）滑入對向車道，在對向車道鄰接路面雙黃線西
        側附近留下 4公尺長之刮地痕，難謂與物理法則有何不
        符之處，是兩造所乘車輛應係於友愛街北上車道發生碰
        撞。被告於第二次警詢中陳稱：「我於94年2月8日15時
        許我駕駛自小客 S4-1436號由營前村出發要到宅內村沿
        友愛街南往北行駛於一般車道內15時15分左右行駛至友
        愛街92號前有打方向燈要左轉進入路旁空地，對方沿仁
        愛街（應為友愛街之誤）南往北行駛，在北上車道內自
        小客車左前車角撞到重機車右側車身及乘客右腳然後重
        機車就倒向對向車道滑行」等語（見前引警卷第 9頁）
        ，所陳情節與卷存證據資料及論理法則、經驗法則相符
        ，應屬可信。雖被告於第一次警詢中陳稱：本件車禍兩
        造所乘車輛發生碰撞之地點係在友愛街南下車道云云（
        見前引警卷第 5頁），然依卷存證據資料，並無任何證
        據可證原告己○○有違規跨越雙黃線由對向車道超車之
        情形，被告就此有利於己之事實，復未能舉證以實其說
        ，所辯情節自難採信。
      (3)至於，被告辯稱原告己○○騎乘機車，有未注意車前狀
        況、未保持安全距離、未靠右行駛等過失駕駛行為云云
        。然本件車禍發生地點，乃未劃分快慢車道之雙向二車
        道，有前引現場圖及道路交通事故調查報告表（一）在
        卷可稽，依本件車禍事故發生當時之道路交通安全規則
        第97條之規定，汽車（含機車）駕駛人於此類路段行駛
        時，固有在遵行車道內行駛、不得駛入來車車道之義務
        ，但對於是否靠右行駛乙節，法無明文，自難以原告己○○騎乘機車未靠右行駛，逕認本件車禍之發生係其疏
        未注意上開義務所致。另被告所辯原告己○○有未注意
        車前狀況、未保持安全距離等節，然此等情節均以原告
        己○○於本件車禍發生前，係騎乘機車超越被告所駕駛
        之自小客車為前提。茲被告既未能舉證證明原告己○○
        確有騎乘機車超越被告所駕駛之自小客車之情形，其抗
        辯原告己○○有未注意車前狀況、未保持安全距離云云
        ，顯屬無據，自不能以此逕為有利於被告之認定。
  (四)按汽車行駛時，駕駛人應注意車前狀況及兩車併行之間隔，
    並隨時採取必要之安全措施；汽車在雙向二車道行駛時，均
    應在遵行車道內行駛，在劃有分向限制線之路段，不得駛入
    來車之車道內，本件車禍發生當時之道路交通安全規則第94
    條第3項、第 97條第1款、第2款定有明文。查被告係已考領
    汽車駕駛執照之人，對上開規定應知之甚詳，為其駕駛自小
    客車行駛道路應注意之事項，又本件車禍發生當時天候晴、
    照明狀況係日間自然光線，路面以柏油鋪裝，路面乾燥無缺
    陷、無障礙物、視距良好，有前引道路交通事故調查報告表
    （一）在卷可稽，是客觀上並無不能注意之情事。詎被告竟
    疏未注意往來車輛，於劃設分向限制線之路段，貿然左轉，
    以致其所駕駛之自小客車撞及同向左側前方原告二人所騎乘
    之機車，其有違上開道路交通安全規則所定之注意義務甚明
    ，足認其對本件車禍之發生確有過失無疑。且本件車禍經送
    臺灣省臺南區車輛行車事故鑑定委員會鑑定並送臺灣省車輛
    行車事故覆議鑑定委員會覆議結果，均認被告駕駛小客車，
    行經劃設分向限制線肇事地點道路，違規橫越雙黃線未注意
    左右來車，為肇事原因，原告己○○無肇事因素，有臺灣省
    臺南區車輛行車事故鑑定委員會94年8月4日南鑑字第094590
    2896號函檢附之鑑定意見書及臺灣省車輛行車事故覆議鑑定
    委員會96年3月13日府覆議字第0966200566號函各1份附卷可
    參（見前引警卷第37頁、本院卷第 187頁）。雖被告辯稱上
    述鑑定意見均漠視現場圖及原告己○○騎乘機車諸多違法違
    規行為，不足憑採云云，然本件原告己○○並無原告所指違
    規行為，已如前述，被告空言抗辯上述鑑定結果有誤，自非
    可採。
  (五)又原告己○○因本件車禍，受有右足外踝骨折之傷害，而原
    告丁○○亦因此受有胸壁挫傷併左側乳房血腫、右脛腓骨骨
    折之傷害，為兩造所不爭，則原告二人所受損害與被告之過
    失行為自有相當之因果關係。
  (六)綜上所述，被告就本件車禍之發生暨原告因此所受之損害，
    應負全部之過失責任，其抗辯稱原告己○○始應就本件車禍
    負全部或絕大部分之過失責任云云，尚無可採，其據此辯稱
    本件應有民法第 217條第1項、第3項過失相抵規定之適用，
    亦屬無據。
  (七)按因故意或過失，不法侵害他人之權利者，負損害賠償責任
    ；不法侵害他人之身體或健康者，對於被害人因此喪失或減
    少勞動能力或增加生活上之需要時，應負損害賠償責任；不
    法侵害他人之身體、健康、名譽、自由、信用、隱私、貞操
    ，或不法侵害其他人格法益而情節重大者，被害人雖非財產
    上之損害，亦得請求賠償相當之金額，民法第184條第1項前
    段、第193條第1項、第195條第1項前段分別定有明文。本件
    被告確有因過失致原告二人受傷之行為，既已認定如上，則
    原告二人依前引民法之規定，本於侵權行為之法律關係，請
    求被告賠償其二人所受之財產上及非財產上損害，自屬有據
    。茲依原告二人請求之項目及金額，分述如下：
    1.原告己○○部分：
      (1)交通費用：查原告己○○主張其因本件車禍受傷，往返
        醫院診療、復健，支出交通費用 2,200元等情，業據原
        告己○○提出收據影本 1紙為證，並經證人甲○○到庭
        證述屬實，且為被告所不爭執。查上述交通費用經核屬
        原告己○○因本件車禍受傷所必須支出之費用，原告就
        此請求被告賠償，洵屬有據，應予准許。
      (2)看護費用：查原告己○○主張其因本件車禍外踝骨骨折
        ，行動不便，自94年2月8日起至94年 4月20日止，僱請
        證人乙○○看護，每日費用 2,000元，計71日，共支出
        142,000元等情，固據提出收據1紙，並聲請本院傳訊證
        人乙○○到庭為證（見本院卷第150至151頁），然本院
        向原告己○○就診之財團法人奇美醫院柳營分院（以下
        簡稱奇美醫院）函詢原告己○○是否需人看護照顧暨所
        需時間為何？該院覆稱：「患者（即原告己○○）於94
        年2月8日因車禍致右踝受傷，在急診診治，經檢查為外
        踝（腓骨遠端）骨折，甚少移位，以石膏固定，保護一
        個月即可，不需住院（事實上，並未入院）。右踝骨以
        石膏固定，仍可以柺杖助行，若因患部脹痛，致行動不
        便，情緒欠佳，生活需人照顧，應不致超過一個月。此
        患者在94年 3月30日才在門診拆除石膏，比一般情況多
        出 3週，也許是癒合較慢，但是疼痛應已減少許多，以
        柺杖行走，生活自理，應無問題」等語，有該院95年12
        月12日（95）奇院柳醫字第3856號函檢附之病歷摘要 1
        份在卷可稽（見本院卷第 172頁）。則依奇美醫院前引
        病歷摘要所示，原告己○○雖因本件車禍受有右足外踝
        骨折之傷害，但其既無需住院治療，且患部以石膏固定
        後，仍可持柺杖助行，即難認確有需人全日照護生活起
        居之必要。即便如上開函文所載：原告己○○有「因患
        部脹痛，致行動不便，情緒欠佳，生活需人照護」之情
        形，然原告己○○是否需人照護，既與其自身情緒有關
        ，即難認此看護費用為必要之支出，其請求被告賠償此
        等非必要之看護費用，尚屬無據，不應准許。
      (3)喪失勞動能力部分：
        原告己○○主張其於本件車禍發生後無法工作，而其
          原本任職錦帝實業有限公司，每月薪資45,000元，其
          因此事故，不良於行，停止工作 6個月，受有勞動能
          力損失合計為 270,000元等情，固據提出各類所得扣
          繳暨免扣扣繳憑單及錦帝實業有限公司出具之證明書
          各 1紙為證（見本院卷第127、128頁），然此為被告
          所爭執否認，辯稱：原告己○○因本件車禍事故而減
          損勞動能力之程度為何，未經醫院鑑定，故其請求 6
          個月之勞動能力損失由被告負擔，顯不合理等語。
        經查，本院就原告己○○之工作性質向其任職之錦帝
          實業有限公司函詢結果，該公司覆稱：「本公司之前
          雇用員工己○○於本公司任職期間，其擔任的工作內
          容為技術員，除需架設模具外，且需四處走動巡視生
          產狀況及機台是否正常運用，並需爬上爬下巡視料斗
          備料狀況，故於腿部以石膏固定或手持柺杖支撐的狀
          況，均無法擔任其工作內容」，有該公司95年11月27
          日出具之工作證明單1紙在卷可憑（見本院卷第167頁
          ）。而本院依原告己○○之工作性質向奇美醫院函詢
          其喪失工作能力之時間，該院覆稱：「從事工作，可
          能需要經常站立、經常走動，從受傷到恢復可能需要
          三個月，但半年內偶有踝關節疼痛，仍是正常現象。
          一般積極、正向之人三個月可從事工作，有保險理賠
          、較消極者可能半年才能開始工作」，有該院95年12
          月12日（95）奇院柳醫字第3856號函檢附之病歷摘要
          1份附卷可參（見本院卷第172頁）。準此，本件原告
          己○○所從事之工作，既然無法於腿部以石膏固定或
          手持柺杖支撐之狀態下進行，應認其於腿部以石膏固
          定及尚須持柺杖助行之期間內，均屬無法工作而喪失
          全部之勞動能力。被告辯稱不知原告己○○減損勞動
          能力之程度如何云云，自無可採。又依奇美醫院前揭
          函文內容，原告己○○所受傷勢，一般人約 3個月無
          法從事工作，被告就此亦不爭執（見本院卷第 175頁
          ），則原告己○○無法從事工作之期間，以 3個月計
          算為適當。至逾此期間之請求，原告己○○既未能證
          明確有不能工作之情形，且依上開奇美醫院函文意旨
          ，此等逾 3個月仍無法工作之情形，與原告己○○之
          個性及有無保險理賠等個人因素有關，自難逕命被告
          賠償。
        又依原告己○○所提出之前引扣繳憑單及其個人之財
          政部臺灣省南區國稅局財產歸屬資料清單所示（見本
          院卷第127、140頁），原告己○○於93年度自錦帝實
          業有限公司領得之薪資總額為 541,585元，相當於每
          月薪資45,132元【計算式： 541,58512＝45,132（
          元以下四捨五入）】，則原告己○○請求以每月薪資
          45,000元計算，自無不合。準此，原告己○○因本件
          車禍受傷無法工作所受之損害，其金額應為 135,000
          元【計算式：45,0003＝135,000】。逾此範圍之請
          求，尚屬無據，不應准許。
      (4)慰撫金：查原告己○○因本件車禍受有右足外踝骨折之
        傷害，但並未住院治療，僅以石膏固定保護，傷勢尚非
        嚴重，而其為國小肄業，於本件車禍發生前於錦帝實業
        有限公司擔任塑膠射出技術員，名下有房屋、土地等不
        動產，另被告國中畢業，為家庭主婦，名下有股票，但
        別無其他資產，此業據兩造分別陳明在卷（見本院卷第
        13至16、138至140頁），並經本院向財政部財稅資料中
        心調閱兩造之財產歸戶清單查證屬實。本院審酌上述兩
        造之身分、教育程度、經濟能力、社會地位及原告己○○所受傷勢，認原告己○○請求精神慰撫金，其金額以
        60,000元為適當，逾此範圍之請求，尚嫌過高，不應准
        許。
      (5)綜上，本件原告己○○，請求被告賠償其所受財產上及
        非財產上損害，於不逾 197,200元之範圍內，為有理由
        ，應予准許，逾此範圍之請求，為無理由，不應准許。
    2.原告丁○○部分：
      (1)交通費用：原告丁○○主張其因本件車禍，受有胸壁挫
        傷併左側乳房血腫、右腓骨骨折等傷害，因回診及復健
        之必要，僱請司機曾聰揚往返醫院治療，支出交通費用
        9,450 元等情，雖未舉證以實其說，但兩造於本院審理
        中，均同意將此部分車資以4,725元計算（見本院96年9
        月28日言詞辯論筆錄第 3頁），則被告就此部分之費用
        既無爭執，原告丁○○就此請求被告賠償，即無不合，
        應予准許。
      (2)醫療費用：原告丁○○主張其為治療本件車禍所受傷勢
        ，支出醫療費用合計22,377元，業據原告丁○○提出醫
        療費用收據39紙為證（見本院94年度交簡附民字第 119
        號卷第10至19頁），且為被告所不爭執，足認原告丁○○所支出之上開醫療費用均屬治療本件車禍所受傷勢而
        必須支出之醫療費用，原告丁○○就此請求被告賠償，
        亦無不合，應予准許。
      (3)看護費用：
        按被害人因受傷需人看護，而由親屬看護時，雖無現
          實看護之支付，亦應認被害人受有相當看護費之損害
          ，得向加害人請求賠償，蓋因親屬照顧被害人之起居
          ，固係出於親情，但親屬看護所付出之勞力，並非不
          能評價為金錢，只因兩者身分關係密切而免除支付義
          務，此種親屬基於身分關係之恩惠，自不能加惠於加
          害人，故應衡量及比照僱用職業看護情形，認被害人
          受有相當於看護費之損害，得向加害人請求賠償，最
          高法院93年度台上字第472號判決可資參照。
        查原告丁○○主張其因本件車禍受傷，自94年2月8日
          起至94年 4月26日止，雇用訴外人沈美鳳看護，每日
          費用2,000元，總計支出156,000元之看護費用等情，
          固未舉證以實其說，且為被告所否認。然原告丁○○
          於94年2月8日因右小腿脛、腓骨骨折入院手術治療，
          94年2月16日出院，其於受傷之初，前2個月的期間，
          可能生活上需人照顧等情，業據本院向奇美醫院函詢
          查明屬實，有該院95年 5月16日（95）奇院柳醫字第
          2618號函及該函檢附之病情摘要、病歷資料各 1份附
          卷可參（見本院卷第71至90頁），則原告丁○○主張
          其應受看護，於未逾 2個月之期間內，應屬真實，且
          有必要。雖原告丁○○未僱請職業護士照顧，且未能
          證明現實支出看護費用，惟揆諸前揭說明，原告仍得
          比照僱用職業護土看護情形請求相當於看護費用之損
          害，且衡諸目前一般職業看護之收費行情，原告沈美
          勤主張以每日 2,000元計算，尚非過高，被告就此亦
          不爭執，則原告丁○○請求被告賠償此部分所受之損
          害，於未逾120,000元【計算式：2,000 ×60＝120,0
          00】之範圍內，為有理由，應予准許。逾此範圍之請
          求，尚無必要，不能准許。
      (4)喪失勞動能力之損害：
        查原告丁○○於本件車禍發生前為家庭主婦，未有工
          作收入等情，業據其自認在卷，但家務之管理，雖屬
          無償性質，仍需付出勞力，再者，將家務雇請他人料
          理時，亦需支付報酬予僱用之人，故家務管理應視同
          勞務。本件原告丁○○受傷後，已無處理家務之可能
          ，自受有喪失勞動能力之損害，而此部分損害賠償額
          之計算，因原告丁○○未有實際工作，且家務種類眾
          多，量化為金錢誠屬不易，再參考國內聘僱外籍庸工
          處理家務之費用，均以行政院頒佈之最低基本工資即
          每月15,840元為標準，且被告就此標準亦無爭執（見
          本院96年 9月28日言詞辯論筆錄第1至2頁），則原告
          丁○○援引此標準請求賠償其因本件車禍所受喪失勞
          動能力之損害，自無不合。
        查原告丁○○因骨折癒合遲緩，右小腿無力，將近有
          1 年之時間無法工作之事實，業據本院向奇美醫院函
          詢查明屬實，有該院95年 5月16日（95）奇院柳醫字
          第2618號函及該函檢附之病情摘要附卷可參（見本院
          卷第72頁），而被告對於以 9個月之時間計算原告沈
          美勤喪失勞動能力之損害亦無爭執（見本院卷第 175
          頁），則原告丁○○以其因本件車禍受傷，共 9個月
          之時間無法工作，受有每月以最低基本工資15,840元
          計算之損害，因而請求被告賠償 142,560元【計算式
          ：15,8409＝142,560】，自屬有據，應予准許。
      (5)慰撫金：查原告丁○○因本件車禍受有胸壁挫傷併左側
        乳房血腫及右脛腓骨骨折等傷害，並因此住院接受手術
        治療，已如前述，顯見傷勢非輕；而其為國小畢業，擔
        任家庭主婦，名下並無任何財產。另被告國中畢業，亦
        為家庭主婦，名下有股票，但別無其他資產等情，業據
        兩造分別陳明在卷（見本院卷第13至16、138 頁），並
        經本院向財政部財稅資料中心調閱兩造之財產歸戶清單
        查證屬實。本院審酌上述兩造之身分、教育程度、經濟
        能力、社會地位及原告丁○○所受傷勢，認原告丁○○
        請求精神慰撫金，其金額以 100,000元為適當，逾此範
        圍之請求，尚嫌過高，不應准許。
      (5)綜上，本件原告丁○○，請求被告賠償其所受財產上及
        非財產上損害，於不逾 389,662元部分，為有理由，應
        予准許，逾此範圍之請求，為無理由，不應准許。
    3.綜上所述，本件原告二人本於侵權行為之法律關係，請求
      被告賠償其等因本件車禍所受損害，就原告己○○部分，
      於197,200元之範圍內，就被告丁○○部分，於389,662元
      之範圍內，及均自起訴狀繕本送達翌日即94年12月 9日起
      至清償日止，按週年利率 5％計算之利息，洵屬有據，應
      予准許，逾此部分之請求，為無理由，應予駁回。
六、按法院為終局判決時，應依職權為訴訟費用之裁判，民事訴
    訟法第87條第 1項定有明文。查本件原告係於刑事訴訟程序
    進行中，提起附帶民事訴訟，並經本院刑事庭依刑事訴訟法
    第 504條第1項之規定裁定移送本院民事庭審理，依同條第2
    項之規定，固免納裁判費。惟本件審理中，被告曾聲請本院
    將本件交通事故送請臺灣省車輛行車事故覆議鑑定委員會鑑
    定，因而支出鑑定規費 2,000元；又被告曾聲請本院勘驗現
    場，而於96年 5月18日勘驗現場當時預納到場維持交通秩序
    員警之差旅費共計 2,500元，此等費用均屬訴訟費用，本院
    爰依職權確定上開訴訟費用由被告負擔1,700元，餘2,800元
    由原告負擔。
七、本判決原告勝訴部分，兩造分別陳明願供擔保請准宣告假執
    行暨免為假執行，經核均無不合，爰分別酌定相當之擔保金
    額准許之。至原告敗訴部分，其假執行之聲請失所附麗，併
    予駁回。
八、本件事證已臻明確，兩造其餘主張及舉證，核與判決結果無
    影響，爰不逐一論述，併予敘明。
九、結論：本件原告之訴為一部有理由，一部無理由，依民事訴
    訟法第87條第1項、第79條、第85條第1項、第390條第2項、
    第392條第2項、第3項，判決如主文。
中　　華　　民　　國　　96　　年　　10　　月　　12　　日
                  民事第二庭    法　官　周紹武
以上正本係照原本作成
如對本判決上訴，須於判決送達後20日內向本院提出上訴狀
中　　華　　民　　國　　96　　年　　10　　月　　12　　日
                                書記官　余吉祥
